【裁判字號】    99,上易,58
【裁判日期】    990421
【裁判案由】    傷害
【裁判全文】
臺灣高等法院高雄分院刑事判決          99年度上易字第58號
上  訴  人  臺灣屏東地方法院檢察署檢察官
上  訴  人
即  被  告  丙○○
選任辯護人  陳世明律師
被      告  甲○○原名周益輝.
上列上訴人因被告傷害案件，不服臺灣屏東地方法院98年度易字
第378 號中華民國98年11月16日第一審判決（起訴案號：臺灣屏
東地方法院檢察署98年度偵字第1096號），提起上訴，本院判決
如下：
     主  文
上訴駁回。
丙○○、甲○○均緩刑貳年。
     事  實
一、甲○○之堂叔周坤坐（經原審另為不受理判決）於民國96年
    12月28日晚上6 時30分許，因聽聞乙○○辱罵周坤坐父親周
    清和，周坤坐乃至乙○○位於屏東縣鹽埔鄉○○村○○街44
    號住處前與乙○○發生爭執，並進而互毆，甲○○得知上情
    ，乃趕至乙○○住處前，並與周坤坐共同基於傷害之犯意聯
    絡，分別持木棍及鐵棒毆打乙○○頭部，迄甲○○之父親周
    勁男（經檢察官為不起訴處分）及乙○○友人鄭峰贊、李東
    興到場勸阻並報警處理而停止，使乙○○因此受有右後腦杓
    皮下血腫之傷害；周坤坐仍心有未甘，撥打電話將上情告知
    其堂姐之子丙○○，丙○○乃與周坤坐及數名不詳成年男子
    ，共同基於傷害之犯意聯絡，於同日晚上8 時許，由丙○○
    及該不詳成年男子各持木棒、磚頭、安全帽等物，至乙○○
    上開住處毆打乙○○，使乙○○受有頭部外傷、疑似腦震盪
    、左眼眼皮瘀血、左眼結膜撕裂傷、左前額挫傷、左耳後擦
    傷、左肩挫傷、右側腹部挫傷、左側腹部擦傷、右手肘挫傷
    、右手掌擦傷及左手掌擦傷之傷害。
二、案經乙○○訴由臺灣屏東地方法院檢察署檢察官偵查起訴。
    理  由
一、本件被告甲○○、丙○○所犯係死刑、無期徒刑、最輕本刑
    為3 年以上有期徒刑以外之罪，被告就被訴事實為有罪之陳
    述，經本院聽取當事人之意見後，依刑事訴訟法第273 條之
    1 第1 項之規定，裁定進行簡式審判程序。本件卷內之人證
    、書證等證據，依同法第273 條之2 規定，不受第159 條第
    1 項關於傳聞法則規定之限制，均有證據能力，合先明。
二、上開事實，業據被告甲○○、丙○○於本院審理中均坦承不
    諱（本院卷第48、67-68 頁），並有告訴人乙○○之財團法
    人長庚紀念醫院高雄分院96年12月29日診字第E11053號診斷
    證明書及97年8 月4 日長庚院高字第751457號函附乙○○病
    歷資料在卷可憑（偵他卷第4 、25-34 頁），且查：
(一)、證人即告訴人乙○○於偵查及原審證稱：96年12月28日晚上
    我被打2 次，第1 次是晚上6 時30分，周坤坐和甲○○到我
    家打我頭部，使用球棒等物，後來李東興和鄭峰贊到場拉開
    ，他們才走，這次警察來時大家都走了，警察要送我去醫院
    我說不用，我受有右後腦皮下血腫的傷害；第2 次是晚上8
    時許，丙○○帶人來我家打我，包括丙○○大約有12人，用
    木棒、磚頭、安全帽等物，丙○○先衝到我家把我打倒，其
    他人再一起毆打我，旁邊的人說警察來了才結束，警察有幫
    我叫救護車，我不想坐請鄭峰贊載我到屏基，後來轉到長庚
    等語明確（偵他卷第2 、38- 39頁、偵卷第8-9 頁及原審卷
    第63-64 頁），核與證人即乙○○之母親周洪鳳寡於偵查及
    原審證稱：乙○○96年12月28日晚上被打2 次，第1 次是周
    坤坐、甲○○來我家，拿球棒等物，周坤坐先動手，再來是
    甲○○，後來警察有來；第2 次是丙○○帶了10幾人來我家
    ，他們拿木棍、磚頭、安全帽等物打我兒子，丙○○也有動
    手，後來警察趕到時他們都逃跑了等語，大致相符（偵他卷
    第40-41 頁、偵卷第10頁、原審卷第65-66 頁），並有乙○○上開長庚醫院診斷證明書、病歷資料等附卷可稽，且依乙○○上開傷勢以觀，其頭部、後腦、臉部、額部、右側肢體
    、左側肢體，均有多處受傷，倘非多人同時毆打，當難在短
    時間內造成如此嚴重、遍及全身之傷害，足徵乙○○證稱其
    先後遭被告甲○○、丙○○、同案被告周坤坐及姓名不詳之
    成年男子多人毆打等情，與事實相符，應可採信。
(二)、又證人即乙○○之友人鄭峰贊於偵查及原審證稱：96年12月
    28日晚上我到乙○○家，看到周坤坐和甲○○打乙○○，1
    個人拿球棒、1 個人拿鐵管亂打，乙○○和他們拉拉扯扯，
    他們打了約1 分鐘，我和李東興、周勁男就把他們拉開。過
    了1 個半小時，乙○○又打電話來，我過去時就看到乙○○
    倒在他家門口，但我沒有看到何人打他等語明確（偵他卷第
    39-40 、86-88 頁及原審卷第84-85 頁），核與證人李東興
    於偵查中證稱：96年12月28日晚上我和鄭峰贊一起去乙○○
    家，我看到周坤坐和另1 個男子一起拿棍子打乙○○，我把
    乙○○和那個不知姓名的男子拉開，然後和鄭峰贊一起離開
    等情相符（偵他卷第84-88 頁），足見被告甲○○有與周坤
    坐共同毆打乙○○無訛。
(三)、另證人即被告甲○○之父親周勁男於偵查中證稱：周坤坐聽
    到乙○○罵他爸爸周清和，就到乙○○家理論，然後雙方就
    打起來，我兒子甲○○先過去，我到場後看到乙○○被我兒
    子壓在地上，我兒子的頭受傷流血，我趕快送他去屏東基督
    教醫院等語（偵他卷第51-52 頁），並有被告甲○○屏東基
    督教醫院診斷證明書、財團法人屏東基督教醫院回函附卷可
    稽（偵他卷第60頁及原審卷第78-81 頁），而周勁男係被告
    甲○○之父親，且與周坤坐具有親屬關係，衡情當故意誣指
    被告甲○○犯罪之理，其證稱被告甲○○與周坤坐有共同傷
    害乙○○，被告甲○○並因此頭部受有傷害一節，應可採信
    。佐以證人即警員高三郎於偵查及原審證稱：這2 次打架都
    是我處理的，第1 次過去時雙方已散開，乙○○母親說有打
    架，我有問乙○○是否報警，乙○○說不要，第2 次到場時
    乙○○肋骨、眼睛有受傷，我要幫他叫救護車，他說不要，
    然後由朋友載走，那時他說有些人他不認識，是用安全帽打
    的，我有詢問鄰居，鄰居說第1 次是周坤坐、甲○○打的，
    第2 次打人的人他們不認識等語在卷（偵他卷第69頁及原審
    卷第67頁），足徵乙○○指證其遭人2 次毆打等情，應屬實
    真。
(四)、再者，被告丙○○於案發當日並未與乙○○起爭執，該日晚
    上8 時許，先前第1 次之紛爭早已結束，衡情被告丙○○並
    無特別由外地趕至乙○○住處理之理，惟丙○○竟特別趕至
    被告住處，益徵其確有與周坤坐等人共同毆打乙○○之犯意
    聯。且被告丙○○於偵查中亦供稱：周坤坐打電話給我說有
    人要打他，他叫我過去看，去助勢等語（偵卷第11頁），而
    被告丙○○係被告甲○○、周坤坐之親屬，其與乙○○又無
    嫌隙或特殊交情，當時第1 次傷害乙○○之行為既已完畢，
    被告丙○○已無在場助勢之必要，且被告丙○○又非出面為
    雙方進行調解，又何須親至現場察看乙○○，況乙○○係於
    當晚6 時30分許與周坤坐發生爭執，除此之外，並未與他人
    有何爭執，竟於同晚8 時許遭多名男子毆打，而被告丙○○
    亦係周坤坐聯絡到場，足見該數名不詳男子，係被告丙○○
    邀同而前往毆打乙○○，應可認定。
(五)、綜上所述，被告甲○○、丙○○上開毆打乙○○之行為，事
    證明確，應依法論科。
三、核被告2 人所為，均係犯刑法第277 條第1 項之傷害罪。被
    告甲○○與周坤坐就第1 次毆打乙○○之犯行，被告楊建良
    與周坤坐及不詳姓名成年男子間就第2 次毆打乙○○之犯行
    ，各有犯意聯絡及行為分擔，均為共同正犯。原判決因而適
    用刑法第28條、第277 條第1 項、第41條第1 項前段及刑法
    施行法第1 條之1 等規定，審酌被告等人均無犯罪前科，僅
    因細故即邀人共同毆打乙○○，且下手非輕，乙○○第2 次
    遭受攻擊所受傷害較第1 次為重，並參酌被告2 人均有和解
    意願，茲因乙○○不同意而未達成和解，及被告甲○○犯後
    坦承犯行、被告丙○○否認犯行之犯後態度等一切情狀，分
    別量處有期徒刑3 月、6 月，並均諭知以新臺幣1,000 元折
    算1 日之易科罰金折算標準，復敘明被告2 人毆打乙○○使
    用之木棒、鐵棒、磚頭、安全帽等物均未扣案，亦無證據證
    明為被告等共犯所有，爰不為沒收之諭知。經核原審上開認
    事用法，均無不合，量刑亦屬允當。被告丙○○上訴意旨否
    認犯罪，指摘原判決不當；公訴人循告訴人乙○○之請求上
    訴指摘原判決量刑過輕，均無理由，應予駁回
四、查被告2 人均未曾因故意犯罪受有刑徒刑以上刑之宣告，有
    臺灣高等法院被告前案紀錄表在卷可參（本院卷第25-26 頁
    ），此次係屬偶發犯罪，且於原審判決後，於本院審理中均
    已坦承犯行，並與告訴人達成和解，並與周坤坐連帶賠償乙○○新臺幣12萬元等情，有本院準備暨審判筆錄、和解書、
    刑事撤回告訴暨陳述意見狀在卷可稽（本院卷47-48 、59-6
    1 、67-68 頁），足認被告2 人經此論罪科刑之教訓，當知
    警惕，應無再犯之虞，本院認其等所宣告之刑，均以暫不執
    行為適當，爰各併宣告緩刑2 年，以啟自新。
據上論斷，應依刑事訴訟法第368 條，刑法第74條第1 項第1 款
，判決如主文。
本案經檢察官孫小玲到庭執行職務。
中    華    民    國    99    年    4     月    21    日
                  刑事第三庭  審判長法  官   莊崑山
                                    法  官   莊松泉
                                    法  官   唐照明
以上正本證明與原本無異。
不得上訴。
中    華    民    國    99    年    4     月    21    日
                                    書記官   黃琳群

司法院資訊處製作；財團法人民間司法改革基金會備份。
